臺灣高等法院刑事判決　　　　　　 96年度上更(二)字第101號
上　訴　人　臺灣板橋地方法院檢察署檢察官
被　　　告　甲○○
選任辯護人　田振慶律師
　　　　　　吳彥鋒律師
　　　　　　邱瑞元律師
上列上訴人因被告水土保持法等案件，不服臺灣板橋地方法院90
年度訴字第812 號，中華民國91年6月7日第一審判決（起訴案號
：臺灣板橋地方法院檢察署90年度偵字第2065號），提起上訴，
暨以91年度偵字第17211 號移送併辦，判決後經最高法院第二次
撤銷發回，本院判決如下：
    主  文
原判決撤銷。
甲○○連續違反在他人山坡地內，不得擅自占用之規定，累犯，
處有期徒刑柒月。如附圖三所示之新搭蓋鐵皮建物、遮雨棚、水
泥廣場及附圖四之牌樓均沒收。
    事  實
一、甲○○曾於民國88年2 月間犯妨害公務及侮辱公署罪，分別
    經臺灣台北地方法院判處有期徒刑3 月及拘役50日確定，並
    於88年7月22日易科罰金執行完畢。
二、緣坐落臺北縣中和市○○○段○路鹿寮小段第90之1 之土地
    ，乃案外人林培華、楊季立、張其修、鄭許巧、王贊元、林
    文森、錢輝賽、蘇炳炎、羅晉芳、林有波所公同共有，其等
    前於62年4 月30日立約委託春秋企業有限公司（以下簡稱春
    秋公司）使用經營墓地，而甲○○之父親李雲峰因在上揭土
    地上搭建白雲寺，春秋公司乃與白雲寺之負責人甲○○於75
    年10月22日成立契約約定，就上揭第90之1 地號土地「以白
    雲寺為延伸點，分向四面擴張面積三百坪」由甲○○取得土
    地永久使用權。惟甲○○明知白雲寺分向四面擴張延伸坐落
    臺北縣中和市○○○段○路鹿寮小段第18之9地號、第251地
    號、第252之1地號、第252地號、第90之7地號（90之7 地號
    分割自90之1 地號），係經核定公告為水土保持法及山坡地
    保育利用條例所規定之山坡地，且其未經土地所有人同意使
    用，而春秋公司所授權使用之範圍亦僅有在第90之1 地號土
    地範圍300坪（992平方公尺）之面積，竟基於意圖為自己不
    法利益之概括犯意，自88年4月間起迄89年3、4 月間止，連
    續在前開土地舊有水泥建物（附圖一所示之B ）及白雲寺主
    建物（附圖一所示之C1至C5）之外，興建新的鐵皮建物（附
    圖一所示之A1、A2）、遮雨棚（附圖一所示之D1至D3）、闢
    建水泥廣場（附圖一所示之E1、E2，起訴書誤載闢建道路）
    及種植花草樹木（附圖一所示之F1、F2、I3至I6）、步道（
    附圖一所示之J1、J2）、牌樓（坐落在附圖一所示之E1內，
    位置如附圖四所示），面積連同舊有建物共達1280.52 平方
    公尺（即387.355556坪），其中逾越300坪範圍面積87.3555
    56坪，包括牌樓、闢建水泥廣場、鐵皮建物、遮雨棚等（面
    積及位置詳如附圖三、四所示），擅自占用他人山坡地（至
    300坪範圍內不能證明甲○○有犯罪故意）。
二、案經乙○訴請臺灣板橋地方法院檢察署檢察官偵查起訴。
    理  由
甲、有罪部分：
一、認定犯罪事實所憑證據及理由：
    訊據被告甲○○矢口否認有何竊佔、違反山坡地保育利用條
    例之犯行，辯稱：伊自88年7、8月間才接管白雲寺，伊父於
    75年10月間，以伊名義向春秋公司購買上揭90之1 地號土地
    300坪（992平方公尺）之永久使用權，當初契約僅約定由白
    雲寺為延伸點，分向四面擴張，並無界址，位置未確定，87
    年底伊父親過世後，由伊接手經營，伊只是在父親原有使用
    範圍之基礎上舖設水泥廣場、樹立牌樓、闢建道路及種植花
    草樹木，不知道有超過三百坪情事，至於鐵皮屋、遮雨棚也
    不是伊搭建的等語。經查：
（一）前開坐落臺北縣中和市○○○段○路鹿寮小段第18之9 地
      號、第251地號、第252之1地號、第252地號、第90之7 地
      號等土地，業經行政院68年1月21日台68經字第11701號函
      核定，臺灣省政府69年2月6日69府農山字第120166號公告
      為山坡地保育利用條例所規定之山坡地，並經行政院85年
      1月13日台85經字第01335號函核定，臺灣省政府85年3 月
      6日85府農水字第12314號公告為水土保持法所規定之山坡
      地，有臺北縣政府91年11月27日北府農山字第0910682216
      號函附地籍圖謄本、行政院公告及臺灣省政府公告影本在
      卷為憑（見本院上訴卷第109至123頁）。
（二）又被告於前開時地，在上開坐落臺北縣中和市○○○段○
      路鹿寮小段第18之9地號、第251地號、第252之1地號、第
      252地號、第90之7地號土地，興建房舍、舖設水泥廣場、
      新建牌樓、闢建道路及種植花草樹木（位置、面積詳如附
      圖一）等事實，業據證人乙○於本院具結後經檢察官、辯
      護人詰問後證述甚詳，並有88年11月開挖整地、89年3、4
      月間舖設道路、廣場及牌樓之照片在卷可稽（見他字卷第
      42、43頁）。至於被告使用上開土地之面積及範圍，經查
      ：
  (1)、臺灣板橋地方法院檢察署檢察官前於89年11月2日及89 年
      11月21日勘驗現場（見他字卷第61頁、70頁），囑託臺北
      縣中和地政事務所就「白雲寺」實際使用範圍測量結果，
      被告在上開土地上搭蓋建物、遮雨棚、水泥地面（含新建
      牌樓）及種植花木等雜作之土地使用面積計1134平方公尺
      （即343.04坪），有該所於89年11月6 日施測之土地複丈
      成果圖一紙附卷可稽（見他字卷第73頁）。
  (2)、原審復於90年10月16日及90年11月13日赴現場履勘，亦有
      勘驗筆錄及現場照片計61張在卷可稽（見原審卷第92至10
      8頁、第130至148 頁），再囑託內政部土地測量局就上開
      白雲寺實際使用範圍測量及擴大測量結果，其中含地上搭
      蓋物（即新搭蓋鐵皮建物、舊搭蓋水泥建物、白雲寺主建
      物）、遮雨棚、水泥地面（水泥廣場，新建牌樓在其內）
      及（種植花木）等雜作之土地使用面積計，包括附圖一A1
      、A2、B、C1至C5、D1至D3、E1、E2、F1、F2、I3至I6 、
      J1、J2，面積高達1280.52平方公尺（即387.355556 坪）
      ，所使用地號亦為臺北縣中和市○○○段○路鹿寮小段第
      18之9地號、第252之1地號、第252地號、第255 地號、第
      256之2地號、第90之7地號、第251地號等土地，有該局91
      年1月23日91地測二字第01089號函附90年10月16日及90年
      11月13日鑑測之鑑定圖一紙附卷可稽（見原審卷第149 至
      151頁）。
  (3)、前開臺北縣中和地政事務所與內政部土地測量局分別測量
      結果之土地使用面積，雖有差距，然臺灣板橋地方法院檢
      察署檢察官囑託臺北縣中和地政事務所測量部分，將附圖
      一I3至I6及J1、J2，面積131.7 平方公尺漏列，應予更正
      ，則更正後二者僅有14.82 平方公尺之誤差（按二者均依
      當事人指界實地測量，時距約一年，前者就以公頃為單位
      部分僅取至小數點以下四位數，後者則取至小數點以下六
      位數，此誤差尚屬合理），合先敘明。再者，稽之原審囑
      託之內政部土地測量局，係以「用精密電子測距經緯儀在
      系爭土地附近測設圖根點，經檢核合格後，作為該測區之
      控制點，而後以各圖根點為基點，用上列儀器分別施測法
      官及當事人指示測量各點及附近各界址點，並計算各界址
      點之坐標值輸入電腦，以自動繪圖儀器展繪於鑑測原圖上
      （同地籍圖比例尺1200分之1 ），然後依據臺北縣中和地
      政事務所保管之地籍圖，謄繪本案有關地號土地地籍圖經
      界線，與前項成果核對檢核後，測定於鑑測原圖上，作為
      鑑定圖」測量，有該局91年1 月23日91地測二字第 01089
      號函在卷為憑（見本院上訴卷第95至104 頁），自較為準
      確，且與前開臺北縣中和地政事務所之誤差在合理範圍，
      有如前述，仍應以內政部土地測量局之測量結果作為認定
      事實之基礎。
  (4)、綜上，被告使用上揭土地之客觀事實，應堪認定。
（三）又被告使用上開台北縣中和市○○○段○路鹿寮小段第18
      之9地號、第251地號、第252之1地號、第252 地號、第90
      之7 地號土地，分屬告訴人乙○及其他案外人林登輝等人
      所有（詳如附表所示），此有土地登記簿謄本在卷可稽（
      見他字卷第23至34頁），而被告使用上開土地並未經所有
      人同意之事實，業據證人乙○於本院證稱明確，又被告對
      於使用上揭土地之原由，於偵審中歷次皆陳明「因向春秋
      公司購買白雲寺所在基地之永久使用權」乙節，從未主張
      其曾經獲得其他地主同意之事實，亦未提出相關證據聲請
      以澄清其有徵得其他地主同意，是以，顯然，被告未徵得
      附表所示之其等土地所有人同意即擅自佔用（至於第90之
      1 地號300坪範圍內之使用權，詳後說明），被告擅自佔
      用土地之事實，亦堪認定。
（四）被告一再辯稱其就第90之1地號土地有300坪的使用權，伊
      不知道界址，認為係有權使用乙節。本案應再審酌者，乃
      被告就上揭占用事實，主觀上是否有犯罪故意。經查：
  (1)、坐落臺北縣中和市○○○段○路鹿寮小段第90之1 之土地
      ，乃案外人林培華、楊季立、張其修、鄭許巧、王贊元、
      林文森、錢輝賽、蘇炳炎、羅晉芳、林有波所公同共有，
      其等前於62年4 月30日立約委託春秋公司使用經營墓地之
      情，業據證人林培華、李品海於原審結證屬實（見原審卷
      第47、48頁），復有公證書、委任契約、申請書、土地清
      冊各一份附卷可稽（見他字卷第35至41頁）。又因被告父
      親李雲峰在上址搭建白雲寺，被告乃於75年10月22日向土
      地管理人春秋公司購買上開90之1 地號土地之永久使用權
      ，面積為300坪（992平方公尺），此有讓渡土地永久使用
      權契約書影本一件在卷可稽（見他字卷第48至50頁），觀
      諸上揭契約約定被告永久使用權之範圍，係「以白雲寺已
      興建之面積43.6坪為延伸點，分向四面擴張，四至樹立水
      泥柱界址，使用面積經實地測量後，並繪製實測圖為準」
      ，而此揭事實，亦為證人乙○於本院證實（見本院卷第57
      頁正背面），綜上，被告所得使用之範圍亦僅有白雲寺向
      四面延伸之300坪之事實，被告對於在超過300坪之範圍，
      已逾越使用權限之事實，應知悉甚詳（至於被告使用 300
      坪範圍內之土地地號，並非授權之90之1 地號土地，其法
      律上評價理由詳後說明）。
  (2)、承此，本院前審囑託臺北縣中和地政事務所以「白雲寺」
      已興建之面積為延伸點，即附圖二P 點為圓心，分向四面
      擴張，以面積為300 坪為圓弧界線，分別予以繪圖，超過
      300 坪部分即如附圖三所示之新搭蓋鐵皮建物、遮雨棚、
      水泥廣場（另牌樓在附圖三E1水泥廣場內，位置如附圖四
      所示），此有臺北縣中和地政事務所92年4月3日北縣中地
      測字第0920011972號函及土地複丈成果圖在卷可考（見本
      院上訴卷第198 至202 頁）。而本案被告逾越上開使用權
      300坪之範圍，使用高達87.355556坪，如附圖三所示，對
      於如此廣大的範圍，被告核無不知之理。
  (3)、況且，證人乙○於本院亦證稱：先前李雲峰在世時，李雲
      峰及甲○○曾將超過300 坪的工作物拆除，後來88年間甲
      ○○在拆除原址上再興建本案工作物，甲○○對於竊佔之
      事實應知悉甚明（見本院卷第59頁）。次查，春秋公司於
      86年間曾以被告甲○○在超出300 坪的範圍興建圍牆、房
      舍使用，而對被告提出竊佔告訴，檢察官偵查後以興建者
      為被告之父親李雲峰，而非被告甲○○為由而對被告為不
      起訴處分，此有86年度偵字第8031號不起訴處分書在卷可
      按（見他字卷第55頁）。檢察官另就李雲峰自動檢舉提起
      公訴，嗣經原審法院於86年10月28日以86年度易字第6589
      號判決李雲峰竊佔在該處附近所興建之大門、圍牆、房屋
      等面積計753 平方公尺，嗣經確定並執行，經本院前審調
      閱臺灣板橋地方法院檢察署87年度執他字第141 號全案卷
      宗無誤，且被告於本院前審亦供稱：「那時我父親年紀大
      ，頭腦不太好，我怕他出事情，當兒子的我就先把地上物
      拆了。」等語（見本院上訴卷第162 頁）。上揭事證，核
      與證人乙○於本院結證之情節相符。由此可知，足見被告
      對於「白雲寺」之使用前開土地，僅有面積三百坪之範圍
      得使用，當知之甚詳，且於該案已將原佔有超過面積三百
      坪部分之土地拆除返還告訴人之父張志培後，復在拆除原
      址上再興建本案工作物，且面積逾越上開使用權範圍，被
      告自有在他人土地無權佔用之故意。被告上開所辯，亦無
      足取。
（五）被告另辯稱上開鐵皮屋並非伊興建的，是山友集資一起蓋
      的等語。經查，被告聲請傳喚之證人陳瓜於本院更審證稱
      ：「A1鐵皮屋何人建的我不知道，是因為歌友會的人說大
      家要來這裡唱歌，大家一起出錢蓋的，我忘了我是否有出
      錢，誰負責蓋的我不知」（見本院更一審卷第50頁），稽
      之證人陳瓜所證內容，「歌友會的人」究屬何人、其等如
      何集資、其等與白雲寺既無關連何能決意興建、又如何決
      意搭建建物之型式、面積、範圍、如何聘僱工人、如何監
      工等等不僅語焉不詳，更屬悖離常情，所證已難遽信。況
      且，於上揭鐵皮屋搭建後，告訴人乙○因認被告有竊佔之
      事實，對此質問被告，被告乃立切結書保證一年後自動拆
      除，業據證人乙○於本院證述明確，復有被告88年8 月11
      日書立之切結書一件在卷可稽（見他字卷第7 頁），稽諸
      上情，可見被告於88年間於鐵皮屋甫興建之後，對於興建
      鐵皮屋之事實亦不爭執，甚且承諾拆除之，足認上揭鐵皮
      屋應為被告所興建，被告事後翻異前詞所辯不足採之。
（六）綜上所述，被告在他人山坡地擅自占用之事證明確，被告
      所辯顯係卸責之詞，不足採信，犯行堪以認定，應予依法
      論科。
二、論罪之理由：
（一）新舊法之比較：
      按行為後法律有變更者，適用行為時之法律。但行為後之
      法律有利於行為人者，適用最有利於行為人之法律，刑法
      第2條第1項定有明文（刑法第2 條係規範行為後法律變更
      所生新舊法律比較適用之準據法，是刑法第2 條本身雖經
      修正，但該條文既屬適用法律之準據法，本身尚無比較新
      舊法之問題，應逕適用裁判時之刑法第2 條規定以決定適
      用之刑罰法律）。又比較時應就罪刑有關之共犯、未遂犯
      、想像競合犯、牽連犯、連續犯、結合犯，以及累犯加重
      、自首減輕暨其他法定加減（如身分加減）與加減例等一
      切規定，綜其全部罪刑之結果而為比較（最高法院95年第
      8次刑事庭會議決議參照）。
  (1)、被告行為時，關於罰金之最低額，修正前刑法第33條第 5
      款規定：「罰金：（銀元）1 元以上。」經依現行法規所
      定貨幣單位折算新臺幣條例第2 條規定折算後，上開罰金
      刑之最低數額為新臺幣3元。而修正後刑法第33條第5款則
      規定：「罰金：新臺幣1 千元以上，以百元計算之。」，
      即修正後之罰金刑最低數額，已提高為新臺幣1 千元，比
      較新舊法適用結果，此部分以被告行為時之舊法較有利於
      被告。
  (2)、刑法第56條關於連續犯規定，修正後刑法第56條業已刪除
      ，如依修正前刑法第56條，行為人連續數行為而犯同一之
      罪名者，以一罪論，但得加重其刑至二分之一。又被告甲
      ○○先後多次違反山坡地保育利用條例第34條第1 項之犯
      行，時間緊接，所犯係構成要件相同之罪名，經新舊法比
      較結果，自以適用修正前之刑法第56條較有利於被告，而
      應適用修正前該條規定。
  (3)、綜合上述各條文修正前、後之比較，可知依修正前、後之
      規定，就修正後之罰金最低數額，較修正前提高，顯然不
      利於被告，而連續犯部分，則以修正前之規定有利於被告
      ，揆諸前揭最高法院決議所揭示之罪刑綜合比較原則，依
      刑法第2條第1項前段之規定，應整體適用行為時即修正前
      之規定。
（二）論罪：
  (1)、被告違反山坡地保育利用條例第10條「不得在他人山坡地
      內，擅自占用」之規定，核係犯山坡地保育利用條例第34
      條第1 項之罪。
  (2)、按水土保持法及山坡地保育利用條例，均就擅自墾殖、占
      用他人或公有山坡地設有刑罰罰則，揆其立法本意均在為
      確保水源涵養和水土保持等目的，其所保護之法益均為自
      然資源及水源之永續經營利用，為單一社會法益，是被告
      之行為雖同時構成山坡地保育利用條例第34條第1 項及刑
      法第320 條第2 項之要件，惟各該條刑罰條文所保護者既
      為內涵相同之單一社會法益，被告並未侵害複數法益，此
      為法規競合，僅構成單純一罪，易言之，山坡地保育利用
      條例第34條第1 項係刑法第320條第2項竊佔罪之特別規定
      ，依特別法優於普通法之原則，應僅成立山坡地保育利用
      條例第34條第1項之罪，不另論竊佔罪（就起訴書認被告
      另犯刑法第320條第2項竊佔罪部分，在此併予敘明）。
  (3)、又按水土保持法第32條第1 項之處罰，以行為人在公有或
      私人山坡地或國、公有林區或他人私有林區內未經同意擅
      自墾殖、占用或從事該法第8條第1項第2款至第5款之開發
      、經營或使用，致生水土流失或毀損水土保持之處理與維
      護設施為其構成要件，故該罪之成立，須以致生水土流失
      或毀損水土保持之處理與維護設施之具體結果始足稱之，
      此觀之法條文義甚明。又水土保持法第33條第3 項未先擬
      具水土保持計畫致生水土流失罪，係結果犯，亦以發生水
      土流失或毀損水土保持之處理與維護設施之結果，為成立
      要件，茍未發生「水土流失或毀損水土保持之處理與維護
      設施」之結果，即無成立該罪之餘地（參照最高法院86年
      度台上字第1622號、86年度台上字第6125號、86年度台上
      字第6398號等判決意旨）。查系爭法定山坡地，於89年 4
      月14日15時許，經臺北縣政府農業局派員會同相關人員至
      上址會勘，其違規類別欄載明「擅自開挖整地及舖設水泥
      （地）面」，會勘結論欄（四）載明「現場立即停工，裸
      露地部分並應恢復植生，必要時應配合草蓆或塑膠布敷蓋
      以防止表土沖刷」等語，有臺北縣山坡地違規使用查報與
      取締案件會勘紀錄附卷可稽（見他字第2221號影印卷第 6
      頁），且依臺北縣政府農業局事後於89年11月20日至現場
      指示範圍，囑託臺北縣中和地政事務所測量時所拍攝之現
      場照片25張觀之（見他字卷第84頁以下），現場確實呈現
      與上開違規類別欄所載相同之景象，雖有致生水土流失之
      虞，但未見致生水土流失之具體結果等情，業經證人李岳
      樺於原審結證在卷屬實（見原審卷第205 頁）。復經原審
      向臺北縣政府函查本件上開違規之事實是否已造成水土流
      失之具體結果，該府函覆「本府於89年4 月14日至現場勘
      查，有新堆積土石、開挖整地及舖設水泥路面等情事，業
      已罰鍰在案；本府會勘當時並無發現水土流失、毀損水土
      保持處理與維護設施之情事」等語，有該府90年10月17日
      90北府農山字第379752號函附卷可稽（見原審卷第111 頁
      ），足見被告雖有上開違規之行為，但並未因此造成「致
      生水土流失」之結果，是本件既查無致生水土流失之具體
      事實，即與水土保持法第32條第1 項之構成要件有間，自
      難遽以該等罪責相繩，且亦不構成水土保持法第33條第 3
      項之罪。公訴人認被告所為，係犯水土保持法第32條第 1
      項之罪，容有未洽，惟基本社會事實相同，起訴法條應予
      變更。
  (4)、被告自88年4 月間起迄89年3、4月間止，在前開山坡地上
      興建房舍、遮雨棚、舖設水泥廣場、樹立牌樓，其數行為
      時間緊接，犯罪構成要件相同，顯係基於概括犯意為之，
      為連續犯，應依修正前刑法第56條規定，論以山坡地保育
      利用條例第34條第1 項之一罪。再本案起訴書雖未就被告
      所建附圖四所示之牌樓部分起訴，但該部分行為，與起訴
      事實係屬連續行為，為起訴效力所及，本院自得併予審理
      ，併此敘明。
  (5)、被告曾於88年2 月間犯妨害公務罪，經臺灣台北地方法院
      判處有期徒刑3月及拘役50日確定，並於88年7月22日執行
      完畢，有本院被告前案紀錄表在卷為憑，其於受有期徒刑
      執行完畢5 年之內，故意再犯本件有期徒刑以上之本罪，
      為累犯，應依刑法第47條第1 項之規定（按累犯之規定固
      於95年7月1日同經修正施行，但就被告故意再犯有期徒刑
      以上之罪者而言，無論依新法或舊法之規定，均屬累犯，
      並無所謂有利或不利之情形，自無比較新舊法之問題，參
      見最高法院96年度台上字第1463號判決意旨，即應逕為適
      用裁判時法即現行之刑法第47條第1 項規定），加重其刑
      。
三、撤銷改判之理由：
（一）原審未為詳究全案事證，遽為被告無罪之諭知，尚有違誤
      。公訴人上訴意旨，執此指摘原判決不當，為有理由，自
      應由本院予以撤銷改判。
（二）爰審酌被告貪圖不法利益，擅自超越土地使用範圍，搭蓋
      鐵皮建物、遮雨棚、水泥廣場、牌樓，侵害他人權益，對
      山坡保育造成潛在危害，且自行為後迄今歷七、八年時間
      ，履經書立切結書保證返還、經告訴人告訴後偵審程序，
      迄今仍未回復原狀之犯後態度，並參酌其犯罪之動機、目
      的、手段、所生危害及犯後態度等一切情狀，量處有期徒
      刑七月。如附圖三所示之新搭蓋鐵皮建物、遮雨棚、水泥
      廣場（水泥路面）及附圖四之牌樓（在水泥路面上），迄
      本院審判時仍然俱在，亦經被告於本院審理時供承在卷，
      應依山坡地保育利用條例第34條第5 項之規定，併予宣告
      沒收。
乙、不另為無罪諭知部分：
一、公訴意旨另認（依起訴書之犯罪事實及附圖之位置、面積所
    示）：被告除上揭有罪部分外，意圖為自己不法之利益，未
    經所有人同意，在上揭臺北縣中和市○○○段○路鹿寮小段
    第18之9 地號、第252之1地號、第252地號、第255地號、第
    256之2地號、第90之7地號、第251地號等山坡地300 坪之範
    圍內，有興建房舍、闢建道路及種植花草樹木，另涉水土保
    持法第32條第1項及刑法第320條第2項竊佔罪嫌。
二、經查：
（一）被告於75年10月22日係向春秋公司購買臺北縣中和市○○
      ○段○路鹿寮小段第90之1 地號土地之永久使用權，範圍
      300坪之事實，業據上述。
（二）被告於本案使用土地之位置係坐落於臺北縣中和市○○○
      段○路鹿寮小段第18之9地號、第252之1地號、第252地號
      、第255地號、第256之2地號、第90之7地號、第251 地號
      他人所有土地之事實，亦據說明如前。被告使用之土地，
      與被告取得使用權之第90之1 地號土地，並不相同，且除
      第90之7地號係分割自第90之1地號外，其他使用之土地並
      非分割自第90之1 地號，分屬不同之土地，且在被告與春
      秋公司立約時之75年間即有上揭各該土地之地籍資料，此
      有上揭各筆土地之登記簿謄本在卷可稽，並經台北縣中和
      市地政事務所96年4月24日北縣中地字第0960005385 號函
      既檢附之土地登記簿在卷可按（見本院卷第39至53頁）。
（三）至於被告「取得使用權」之土地與「實際使用」之土地二
      者何以不同，查以：
  (1)、被告與春秋公司雖就第90之1 地號土地訂立讓渡土地永久
      使用權契約書，但雙方並未將上開三百坪土地之使用範圍
      依約設立水泥柱界址或其他足以辨別之記號，亦未施以實
      地測量，並繪製實測圖加以確認等情，為告訴人自承在卷
      ，並有讓渡土地永久使用權契約書在卷可稽（見他字卷第
      48頁以下），因此，當時白雲寺究否坐落在上揭第90 之1
      地號土地上，已有可疑。
  (2)、再者，對於白雲寺及附連圍繞之工作物，臺北縣中和地政
      事務所曾於86年間亦曾受囑託測量，其結果核與本案89年
      測量成果所佔地號並不相同，就此春秋公司曾去函詢問，
      臺北縣中和地政事務所於90年7 月26日90北縣中地測字第
      12065 號函載明：「如依貴園所稱兩次測量均係同一標地
      （白雲寺），案經本所指派檢查人員就標的物白雲寺擴大
      測量範圍審慎檢測結果，86年8月6日測量之成果圖確為不
      符，有所位移。本案土地因位於山坡地且現場相鄰山坡業
      經大規模開發，地形地貌遭嚴重破壞，極難辨識相關位置
      」等語（見原審卷第52頁），是以，被告取得使用權土地
      與實際使用土地二者地號不同之原因，亦可能係因為測量
      上的問題致測量結果位移。惟應堪確認者，被告擁有使用
      權之土地地號，雖與實際坐落之土地地號有別，但二者實
      際上均指在白雲寺現址使用範圍及與白雲寺附連圍繞之處
      。
（四）綜上說明，被告使用之土地雖非臺北縣中和市○○○段○
      路鹿寮小段第90之1 地號土地，惟就「白雲寺為延伸點，
      分向四面擴張面積三百坪」範圍內，被告依與春秋公司之
      契約有永久使用權，亦堪認定。雖在第90之7地 號（分割
      自第90之1 地號）以外土地，被告對於該等所有權人，亦
      不能執與春秋公司之上揭契約書主張權利，客觀上仍屬無
      權使用，然於本案行為時，被告主觀上既認其在三百坪之
      範圍內有使用權限，則在此範圍內，實難認被告有竊佔或
      擅自占用該三百坪他人土地之故意，自不構成山坡地保育
      利用條例第34條第1項、刑法第320 條第2項之罪。而被告
      所為亦不構成水土保持法第32條第1 項已如上述，則被告
      此部分所為，亦不構成犯罪。惟因公訴意旨認此部分與前
      開論罪科刑部分，有同一事實之部分行為之實質上一罪關
      係，爰不另為無罪之諭知。
三、又前開內政部土地測量局91年1月23日91地測二字第01089號
    函所附之鑑定圖（即附圖一）固另記載被告於附表G1、G2所
    示部分開闢道路，面積0.024112公頃，於附表H1至H3所示部
    分開挖整地，面積0.119992公頃，於附表I1至I2所示部分占
    有榕樹空地，面積0.060490公頃，惟查關於如附表G1、G2所
    示開闢道路及附表H1至H3所示開挖整地部分，被告僅係在該
    雜草叢生之土地上整地，俾利他人行走，且部分道路原即存
    在，並非新闢，尚無竊佔之事實，另如附表I1至I2所示部分
    之榕樹空地，原即在「白雲寺」之種植榕樹之使用範圍等情
    ，為告訴人乙○所自承，復有卷附照片存卷可參，亦非被告
    重行竊佔，難認被告對於該部分土地有為自己或第三人不法
    利益之竊佔意圖，併予敘明。
丙、對於移送併辦事實之判斷：
    移送併辦意旨略以（臺灣板橋地方法院檢察署91年度偵字第
    17211 號）：被告甲○○未擬具水土保持計劃，在前開地點
    堆積土石，開挖整地、舖設水泥面，擅自使用山坡地，有臺
    北縣政府89年4 月14日會勘紀錄為憑，因認被告違反山坡地
    保育利用條例第10條不得在他人山坡地內，擅自占用之規定
    ，係犯山坡地保育利用條例第34條第1 項之罪嫌云云。惟查
    ：該部分併案事實，與前開論罪科刑部分，係屬同一事實，
    本院業已審理，無待併辦，附此敘明。
據上論斷，應依刑事訴訟法第369條第1項前段、第364條、第299
條第1項前段、第300條，山坡地保育利用條例第34條第1項、第5
項，刑法第2條第1項、第11條、（修正前）第56條、第47條第 1
項，判決如主文。
本案經檢察官蔡慧薰到庭執行職務
中　　華　　民　　國　　96　　年　　5　　月　　31　　日
　　　　　　　　　刑事第十二庭  審判長法　官 蔡永昌
　　　　　　　　　　　　　　　　　　  法　官 施俊堯
　　　　　　　　　　　　　　　　　　  法　官 王梅英
以上正本證明與原本無異。
如不服本判決，應於收受送達後十日內向本院提出上訴書狀，其
未敘述上訴之理由者並得於提起上訴後十日內向本院補提理由書
（均須按他造當事人之人數附繕本）。
                                      書記官 顧哲瑜
中　　華　　民　　國　　96　　年　　6 　　月　　4 　　日
附錄：本案論罪科刑法條全文
山坡地保育利用條例第34條
違反第十條規定者，處六月以上五年以下有期徒刑，得併科新台
幣六十萬元以下罰金。
前項情形致釀成災害者，加重其刑至二分之一；因而致人於死者
，處五年以上十二年以下有期徒刑，得併科新台幣一百萬元以下
罰金；致重傷者，處三年以上十年以下有期徒刑，得併科新台幣
八十萬元以下罰金。
因過失犯第一項之罪致釀成災害者，處一年以下有期徒刑，得併
科新台幣六十萬元以下罰金。
第一項未遂犯罰之。
犯本條之罪者，其墾殖物、工作物、施工材料及所使用之機具沒
收之。
附表：
┌──┬────────────┬────────────────────┐
│編號│土                  地  │土    地    所    有    權    人        │
├──┼────────────┼────────────────────┤
│ 1  │臺北縣中和市○○○段○路│林登輝、林為俊、林添全、陳趙琳蘭等人共有│
│    │鹿寮小段第18之9地號     │                                        │
├──┼────────────┼────────────────────┤
│ 2  │同上小段第251地號       │乙○                                    │
├──┼────────────┼────────────────────┤
│ 3  │同上小段第252地號       │林永隆、林恆宗、林木火、林吉雄、林志雄、│
│    │                        │林敏樺等人共有                          │
├──┼────────────┼────────────────────┤
│ 4  │同上小段第252之1地號    │林永隆、林恆宗、林木火、林吉雄、林志雄、│
│    │                        │林敏樺等人共有                          │
├──┼────────────┼────────────────────┤
│ 5  │同上小段90之7地號       │林培華、楊季立、張其修、鄭許巧、王贊元、│
│    │                        │林文森、錢輝賽、蘇炳炎、羅晉芳、林有波等│
│    │                        │人公同共有                              │
└──┴────────────┴────────────────────┘
